臺灣高等法院臺中分院刑事裁定　
111年度毒抗字第566號

抗  告  人  
即  被  告  洪志顏
上列抗告人即被告因違反毒品危害防制條例案件，經檢察官聲請
送觀察、勒戒（聲請案號：臺灣彰化地方檢察署111年度毒偵字
第230號、111年度聲觀字第234號），不服臺灣彰化地方法院中
華民國111年5月24日裁定（111年度毒聲字第266號），提起抗告
，本院裁定如下：
    主  文
抗告駁回。
    理  由
一、抗告人即被告洪志顏（下稱被告）抗告意旨略以：被告前於
    民國107年10月強制戒治出所，於109年底又因二級毒品判刑
    確定，再於111年因一、二級毒品裁定勒戒，受刑人現於彰
    監執行期間相隔不到三年，卻同時要司法，中間又得返回勒
    戒處所勒戒，面對全部因毒品條例勒戒的同學，只認識愈多
    ，增加戒除難度，並無受益，請改以刑法判決云云。
二、按犯毒品危害防制條例第10條之罪者，檢察官應聲請法院裁
    定，令被告入勒戒處所觀察、勒戒，其期間不得逾2月；觀
    察、勒戒後，檢察官依據勒戒處所之陳報，認受觀察、勒戒
    人無繼續施用毒品傾向者，應即釋放，並為不起訴之處分或
    不付審理之裁定；認受觀察、勒戒人有繼續施用毒品傾向者
    ，檢察官應聲請法院裁定令入戒治處所強制戒治，其期間為
    6個月以上，至無繼續強制戒治之必要為止。但最長不得逾1
    年；依前項規定為觀察、勒戒或強制戒治執行完畢釋放後，
    3年後再犯第10條之罪者，適用前2項之規定，毒品危害防制
    條例第20條第1項、第2項、第3項分別定有明文。又109年1
    月15日修正公布，同年7月15日施行之毒品危害防制條例第2
    0條第3項之立法理由認施用毒品者具「病患性犯人」之特質
    ，並參諸世界各國之醫療經驗及醫學界之共識，咸認施用毒
    品成癮者，其心癮甚難戒除，如觀察、勒戒或強制戒治執行
    完畢釋放後，3年後始再有施用第一級、第二級毒品之行為
    者，足見其有戒除毒癮之可能，宜再採以觀察、勒戒方式戒
    除其身癮及以強制戒治方式戒除其心癮之措施，為能放寬觀
    察、勒戒或強制戒治制度之適用時機，以協助施用者戒除毒
    癮，爰修正第3項。是經觀察、勒戒或強制戒治執行完畢釋
    放後，「3年後再犯」者，前所實施之觀察、勒戒或強制戒
    治，已足以遮斷其施用毒品之毒癮，為期自新及協助其斷除
    毒癮，仍適用「初犯」規定，先經檢察官聲請觀察、勒戒，
    不因期間是否因另犯該罪經起訴、判刑或執行而受影響。另
    按最高法院刑事大法庭109年11月18日109年度台上大字第38
    26號違反毒品危害防制條例案件，亦宣示「毒品危害防制條
    例第20條第3項規定，所謂3年後再犯，只要本次再犯（不論
    修正施行前、後）距最近1次觀察、勒戒或強制戒治執行完
    畢釋放，已逾3年者，即該當之，不因其間有無犯第10條之
    罪經起訴、判刑或執行而受影響」。
三、經查：
　㈠被告基於施用第一級毒品海洛因、第二級毒品甲基安非他命
    之犯意，於111年1月9日下午3時許，在彰化縣員林市莒光路
    旁之某汽車內，先以將第二級毒品甲基安非他命放置在鋁箔
    紙上，再以火燒烤後吸食蒸發煙霧之方式，施用第二級毒品
    甲基安非他命1次；繼之以將第一級毒品海洛因置入針筒內
    並加水稀釋後注射至體內方式，施用第一級毒品海洛因1次
    之事實，業據被告於警詢時及偵訊中均坦承不諱，並有去氧
    核醣核酸條例以外案件接受尿液採樣同意書、彰化縣警察局
    員林分局真實姓名對照認證表及欣生生物科技股份有限公司
    111年2月9日報告編號00000000號濫用藥物尿液檢驗報告等
    在卷可稽，足見被告確有施用第一、二級毒品之行為無訛。
    而被告前曾因施用毒品案件，經法院裁定送強制戒治後，於
    107年10月11日因停止處分執行釋放出所，且由臺灣彰化地
    方檢察署檢察官以107年度戒毒偵字第71、72、73號不起訴
    處分確定等情，此有臺灣高等法院被告前案紀錄表附卷得憑
    ，是被告本次施用毒品之時間，距其最近一次觀察、勒戒執
    行完畢釋放之日，已逾3年，揆諸前揭規定，自應令被告入
    觀察勒戒處所施以觀察、勒戒。基上，原審法院因而依檢察
    官之聲請，並按毒品危害防制條例第20條第1項、第3項規定
    ，裁定將被告送勒戒處所觀察、勒戒，核其認事用法，並無
    違誤。
　㈡被告雖以前開情詞提起抗告。然揆諸上開規定，被告本次施
    用毒品犯行，既距最近一次觀察勒戒執行完畢釋放之日，已
    逾3年，則被告本次施用毒品犯行與最近一次觀察勒戒執行
    完畢釋放間，縱曾另犯該罪（即施用毒品）經起訴、判刑或
    執行，檢察官仍應依規定向法院聲請觀察勒戒，而無從逕為
    起訴後，經法院審理判決，是被告此部分之抗告，顯無理由
    。又被告是否因再次觀察勒戒而認識愈多同為施用毒品之行
    為人，致增加戒除難度等情，並非法定免除送觀察、勒戒之
    事由，顯與被告是否應裁定令入勒戒處所觀察、勒戒之判斷
    無涉。是被告此部分所指，亦難認係適法之抗告理由。至本
    件觀察勒戒及被告另案之執行，均屬檢察官執行指揮之職權
    ，除檢察官指揮不當，經受刑人依規定聲明異議者外，法院
    就檢察官之指揮執行並無審酌之權限，併此敘明。
　㈢綜上所述，原審認被告施用第一、二級毒品犯行明確，依檢
    察官之聲請，裁定令被告入勒戒處所觀察、勒戒，核其認事
    用法並無違誤。被告執詞提起本件抗告，指摘原裁定不當，
    尚屬無據，其抗告無理由，應予駁回。
四、應依刑事訴訟法第412條，裁定如主文。
中　　華　　民　　國　　111 　年　　6 　　月　　22　　日
            刑事第十二庭   審判長法　官　張  國  忠
                                 法　官  李  雅  俐
                                 法　官  陳      葳
上列正本證明與原本無異。
不得再抗告。
                                 書記官  洪  鴻  權 
　　　　　　　　　　　　　　　　　
中　　華　　民　　國　　111 　年　　6 　　月　　22　　日